臺灣士林地方法院交通事件裁定　　　　 96年度交聲字第523號
原處分機關　臺北市交通事件裁決所
異　議　人
即受處分人　甲○○
上列異議人即受處分人因違反道路交通管理處罰條例案件，對於
臺北市交通事件裁決所中華民國96年5 月2 日所為之處分（原處
分案號：北市裁二字第裁22-C00000000號、第裁22-C00000000號
）聲明異議，本院裁定如下：
    主  文
原處分均撤銷。
甲○○不罰。
   理  由
一、原處分意旨略以：異議人即受處分人甲○○所有車牌號碼CQ
    W-097 號重型機車於民國96年3 月18日13時18分許，行經台
    北縣淡水鎮○○路280 巷口，因騎乘機車未戴安全帽，經執
    勤員警當場攔停，惟該車駕駛人拒絕停車接受稽查而逕行駕
    車逃逸，經警掣單逕行舉發「騎乘機車未戴安全帽（含後座
    附載乘客）」、「騎乘機車未戴安全帽經警車攔查不服稽查
    取締衝車往沙崙路方向逃逸」之違規，爰依道路交通管理處
    罰條例第31條第6 項、第60條第1 項之規定，分別裁處異議
    人罰鍰新台幣（下同）500 元、3000元，並依同條例第63條
    第1 項第1 款規定，記違規點數1 點。
二、異議人異議意旨略以：異議人週一至週五服務於美商利偉中
    華股份有限公司，擔任客服工程師一職，週六、日則在內湖
    區德明技術學院假日進修部就讀企業管理系一年級，而本件
    案發時間為96年3 月18日13時18分，伊正在德明技術學院上
    課，該時段課程為組織行為管理，當日上課時段為上午8 時
    30分起至18時止，有任課老師、同學及證明文件可證。再者
    ，罰單中所載之違規地點離伊之住所即士林區極遠，若欲前
    往該處，大可搭乘大眾運輸工具或駕駛其所有之自用小客車
    ，絕無騎乘該部已老舊之機車前往之必要，且該部機車性能
    不佳，為慮及他人生命安全，伊亦不敢將之借予他人使用，
    是伊並未於本件違規時間駕駛其所有之上開機車行經違規地
    點，亦無將該車借予他人使用，本件應係舉發員警舉發錯誤
    ，原處分未予詳查，逕予裁罰，實難甘服等語。
三、本院查：
(一)按法院受理交通事件，準用刑事訴訟法之規定，道路交通管
    處罰條例第89條前段定有明文，是刑事訴訟法第154 條第2
    項「犯罪事實應依證據認定之，無證據不得認定犯罪事實。
    」之規定及最高法院76年台上字第4986號判例「認定犯罪事
    實所憑之證據，雖不以直接證據為限，間接證據亦包括在內
    。然而無論直接證據或間接證據，其得為訴訟上之證明者，
    須於通常一般之人均不致有所懷疑，而得確信其為真實之程
    度者，始得據為有罪之認定。倘其證明尚未達到此一程度，
    而有合理之懷疑存在，而無從使事實審法院得有罪之確信時
    ，即應由法院為諭知被告無罪之判決。」所揭示刑事訴訟法
    上法院認定事實之最重要原則，於法院審理行為人違反道路
    交通管理處罰條例案件時，當有其適用。易言之，法院於審
    理行為人違反道路交通管理處罰條例案件，亦當踐行完畢調
    查證據程序後，為事實之認定時，如就原處分機關所認定之
    行為人違規事實仍有合理之訴訟上懷疑，而無法確信行為人
    確有該當於道路交通管理處罰條例各該處罰條文之構成要件
    事實時，此際即應依訴訟上之待證事實「倘有懷疑，則從被
    告之利益作解釋」之證據法則，作對受處分人有利之認定。
(二)查本件原處分機關認定異議人上開交通違規事實，無非係以
    舉發機關臺北縣政府警察局淡水分局交通分隊員警掣發之臺
    北縣政府警察局北縣警交字第C00000000 號、第C00000000
    號舉發違反道路交通管理事件通知單2 紙及該局96年4 月13
    日北縣警淡交裁字第0960009077號函（載明本件舉發事實屬
    實之內容）為裁罰之論據。然訊據證人即本件舉發員警陳興
    家於本院調查時到庭結證稱：伊於案發當時看到車輛顏色為
    深藍色的三陽125 或是90機車，但之後伊查詢車籍資料是綠
    色，伊知道三陽車的烤漆有些在陽光照射下是會變色的云云
    （見本院96年7 月5 日訊問筆錄）在卷，是證人陳興家目擊
    違規車輛之顏色既與車籍資料上所載之顏色不符，參以一般
    125CC 之機車車體顯較90CC之機車大，應可輕易辨認，而證
    人確無法明確指認該違規車輛CC數為何，則本件遭舉發違規
    之異議人所有車輛，是否即為證人目擊之違規車輛乙節，已
    非無疑。
(三)又查，異議人於本件違規日期即96年3 月18日，確有出席德
    明財經科技大學附設進修學院課程，且該日上課時間為上午
    8 時30分許至18時10分等情，業據德明財經科技大學附設進
    修學院以96年8 月13日德進院字第0960000439號函覆明確在
    卷，堪認屬實。是異議人所辯前揭情詞，亦非無據，要屬可
    信。
四、綜上，本件舉發員警所見違規車輛，是否即係異議人所有之
    上開機車，既屬有疑，而異議人所辯並無本件違規行為等語
    ，亦堪予採信，均據認定如前，此外，復查無其他證據可資
    證明本件違規事實，揆諸前揭說明，異議人是否確有上開違
    規行為，仍存有合理之可疑，本院尚無從就原處分意旨所稱
    異議人違規行為形成確信，從而，本件異議為有理由，原處
    分應均予撤銷，另諭知異議人不罰。
據上論斷，應依道路交通案件處理辦法第20條，裁定如主文。
中　　華　　民　　國　　96　　年　　8 　　月　　31　　日
                  刑事第六庭法  官  許永煌
以上正本證明與原本無異。
如不服本裁定應於送達後5日內向本院提出抗告狀。
                            書記官  陳淑琪
中　　華　　民　　國　　96　　年　　9 　　月　　3 　　日
